臺灣苗栗地方法院刑事判決
111年度訴字第482號
公  訴  人  臺灣苗栗地方檢察署檢察官
被      告  賴光明




指定辯護人  本院公設辯護人蔡文亮先生
上列被告因公共危險案件，經檢察官提起公訴（111年度偵字第4
195號、第5230號），被告於準備程序中就被訴事實為有罪之陳
述，經本院告以簡式審判之旨並聽取當事人意見後，裁定改行簡
式審判程序，判決如下：
    主    文
乙○○放火燒燬住宅等以外之他人所有物，致生公共危險，處有期
徒刑貳年。又放火燒燬住宅等以外之他人所有物，致生公共危險
，處有期徒刑貳年肆月。應執行有期徒刑參年捌月。
扣案之打火機壹個，沒收之。
    犯罪事實
一、乙○○分別基於放火燒燬他人所有物、放火燒燬自己及他人所
    有物之犯意，為下列犯行：
　㈠乙○○明知於緊鄰建築物之空地，燃燒物品易延燒至一旁之建
    築物、車輛等物而致生公共危險，竟於民國111年1月19日14
    時58分許，在苗栗縣苗栗市嘉盛街165巷旁邊之空地內，以
    瓦斯噴燈（未扣案）點燃空地上之雜草、樹葉，並於火勢開
    始延燒時自行離去，後因火勢蔓延，且有向張銘文承租、使
    用、位於上址空地旁之樹木及湯氏宗祠延燒之可能性而致生
    公共危險。嗣經張銘文與在場民眾將火勢撲滅並報警處理，
    而循線查獲上情。
  ㈡乙○○明知於狹窄之街道巷弄，燃燒物品易延燒至一旁之車輛
    及建築物等物而致生公共危險，竟於111年4月18日7時30分
    許，拾取他人之紙類併同其所有之垃圾，堆置在苗栗縣○○市
    ○○街000巷0號前處之他人建築物矮牆，再以打火機點燃上開
    紙類、垃圾，未經撲滅火勢即自行離去，並有延燒該處矮牆
    之樹木及他人住宅之可能性而致生公共危險。嗣經警據報到
    場撲滅火勢，並循線查獲上情，扣得打火機1個。
二、案經苗栗縣警察局苗栗分局報告臺灣苗栗地方檢察署檢察官
    偵查起訴。
    理    由
壹、證據能力之說明
一、本案被告乙○○所犯係死刑、無期徒刑或最輕本刑為3年以上
    有期徒刑或高等法院管轄第一審案件以外之罪，其於準備程
    序期日就被訴事實為有罪之陳述，經本院告知簡式審判程序
    之旨，並聽取檢察官、被告及公設辯護人之意見後，依刑事
    訴訟法第273條之1第1項規定，裁定進行簡式審判程序，是
    依刑事訴訟法第273條之2規定，本案之證據調查，不受同法
    第159條第1項、第161條之2、第161條之3、第163條之1及第
    164條至第170條規定之限制，合先敘明。
二、本案認定犯罪事實所憑之非供述證據，均無違反法定程序而
    取得之情形，依刑事訴訟法第158條之4反面規定，自得作為
    本案證據使用。
貳、認定犯罪事實所憑證據及其理由
    上開犯罪事實，業據被告於警詢、偵訊及本院準備程序、審
    理時均坦承不諱（見偵4195卷第31至34、93至95頁，偵5230
    卷第31至35、77至79頁，本院卷第68至70、81、84至85頁）
    ，其中犯罪事實一㈠部分核與證人即該空地之管理人甲○○之
    警詢證述（見偵4195卷第35至38頁）、證人即報案人張銘文
    之警詢證述（見偵4195卷第39至41）、偵訊結證（見偵4195
    卷第73至75頁）相符，且有現場監視器截圖照片15張在卷可
    憑（見偵4195卷第43至50頁）；犯罪事實一㈡部分則與員警
    之職務報告、扣押筆錄、扣押物品目錄表、現場及監視器截
    圖照片20張（見偵5230卷第29、37至41、45至63頁）互核相
    符，足認被告之任意性自白核與犯罪事實相符，堪以採信。
    至辯護意旨主張被告係為清理環境方引火燃燒，然因欠缺專
    業知識及能力致生危險，惟被告並無謀利亦幸未釀生大禍，
    歷經本次程序當引以為戒，不致再犯，請求從輕量刑等語，
    核屬量刑範圍事項，無礙被告各該犯行之成立。從而，本案
    事證明確，被告犯行均堪認定，均應依法論科。
參、論罪科刑 
一、按刑法第175條第1項所謂「燒燬」，係指燃燒燬損之意，亦
    即標的物已因燃燒結果喪失其效用而言（最高法院87年度台
    上字第1719號判決意旨）；所謂「致生公共危險」，乃指放
    火燃燒之情形，依一般社會通念，有延燒至他人所有物之危
    險存在，不以發生實害為必要（最高法院89年度台上字第39
    31號判決意旨）。經查，被告於犯罪事實一㈠時地，以瓦斯
    噴燈燃燒雜草及樹葉，火勢已往鄰近之宗祠旁樹木延燒（見
    偵4195卷第74頁）；於犯罪事實一㈡時地以打火機在他人建
    築物前方矮牆燃燒紙類及垃圾，該處矮牆種有樹木、周遭並
    有眾多住宅（見偵5230卷第45頁），而被告於各該時地均未
    在旁監看、控制火勢等情，足認被告之放火行為，已分別使
    雜草、樹葉；他人紙類及自己之垃圾達於燒燬之程度，且有
    延燒至他人之物及其他建築物之危險性，而危及鄰近民眾之
    生命、身體及財產安全，顯已致生公共危險。是核被告所為
    ，就犯罪事實一㈠係犯刑法第175條第1項之放火燒燬住宅等
    以外之他人所有物罪；就犯罪事實一㈡部分係犯刑法第175條
    第1項之放火燒燬住宅等以外之他人所有物罪及同條第2項之
    放火燒燬住宅等以外之自己所有物罪。被告就犯罪事實一㈡
    部分係一行為觸犯數罪名，依刑法第55條前段規定，應從一
    重之刑法第175條第1項之放火燒燬住宅等以外之他人所有物
    罪處斷。又被告所犯上開2罪，犯意各別，行為互殊，應分
    論併罰。   
二、爰審酌被告僅為整理環境，竟未經他人同意，亦未先行告知
    當地鄰里長或當地民眾，即分別恣意燃燒他人；他人及自身
    未利用之物品，且逕自離開現場未加監控，致火勢有延燒至
    附近樹木及建築物；樹木及他人住宅而生公共危險之可能性
    ，所為均應非難。兼衡其素行（前於96年1月間放火現供人
    使用之住宅而未遂，處有期徒刑3年8月；101年9月間放火燒
    毀自己所有之物品致生公共危險，處有期徒刑6月）、犯後
    均坦承犯行之態度，並考量其各次犯罪動機、手段、目的、
    情節，及其於本院自陳高中肄業之智識程度、務農（1年2季
    ，1季約做20至30天，1天收入約新臺幣1,200元）、離婚、
    無未成年子女，現與雇主同住等家庭經濟狀況（見本院卷第
    86頁），與本案各次燒毀之財物價值等一切情狀，分別量處
    如主文第1項所示之刑。另參酌其各次犯行類型、次數、時
    空間隔、侵害法益之異同及侵害程度、各該法益間之獨立程
    度、非難重複性及回復社會秩序之需求性等因素，定其應執
    行刑如主文第1項所示。
肆、沒收
一、扣案之打火機1個為被告所有且供本案犯罪事實一㈡部分犯行
    所用，業據被告於偵訊及本院供述明確（見偵5230卷第79頁
    ，本院卷第69頁），爰依刑法第38條第2項規定，宣告沒收
    。
二、未扣案之瓦斯噴燈，為被告所有並持犯本案犯罪事實一㈠部
    分犯行之物，然未扣案，復無證據證明現仍存在，且上開物
    品取得容易，價值不高，並不具備刑法上之重要性，為免將
    來執行困難，爰不予宣告沒收。
據上論斷，應依刑事訴訟法第273條之1第1項、第299條第1項前
段，判決如主文。
本案經檢察官陳昭銘提起公訴，檢察官吳宛真到庭執行職務。
中　　華　　民　　國　　111 　年　　10　　月　　26　　日
                  刑事第一庭  法  官   顏碩瑋
以上正本證明與原本無異。　　　　　　　　　　　　　　　　如不服本判決應於收受判決後20日內向本院提出上訴書狀，並應敘述具體理由。其未敘述上訴理由者，應於上訴期間屆滿後20日內向本院補提理由書(均須按他造當事人之人數附繕本)「切勿逕送上級法院」。告訴人或被害人如對本判決不服者，應具備理由請求檢察官上訴，其上訴期間之計算係以檢察官收受判決正本之日期為準。　　　　　　　　　　　　　　
　　　　　　            　　　書記官   蔡孟穎
中　　華　　民　　國　　111 　年　　10　　月　　26　　日
附錄本案論罪科刑法條全文：
中華民國刑法第175條
放火燒燬前二條以外之他人所有物，致生公共危險者，處 1 年
以上 7 年以下有期徒刑。
放火燒燬前二條以外之自己所有物，致生公共危險者，處 3 年
以下有期徒刑。
失火燒燬前二條以外之物，致生公共危險者，處拘役或 9 千元
以下罰金。